臺灣臺中地方法院刑事判決　　　　　　　 96年度易字第132號
公　訴　人　臺灣臺中地方法院檢察署檢察官
被　　　告　乙○○
選任辯護人　蔡雲璽律師
上列被告因詐欺案件，經檢察官提起公訴（95年度偵緝字第2624
號），本院判決如下：
    主    文
乙○○連續意圖為自己不法之所有，以詐術使人將本人之物交付
，處有期徒刑壹年。
    犯罪事實
一、乙○○與丙○○於民國九十四年五月間，在臺中市○○路小
    鋼珠店內認識，乙○○見丙○○年輕識淺，單純可欺，遂自
    稱經營當鋪兼貸放款業務、砂石業，並佯與丙○○交往，丙○○不疑其動機，誤信乙○○為將來可託付終身之人而陷入
    愛河，二人並自九十四年六月間起共同住於臺中市○○路○
    段六七二號十六樓之二七處所並將乙○○帶至家中拜見母親
    甲○○。乙○○見已擄獲丙○○芳心，時機成熟，遂基於意
    圖為自己不法所有之概括犯意：
  (一)先於九十四年六月十七日，於臺中市○○路○段六七二號十
    六樓之二十七上開居處，對丙○○施用詐術佯稱其經營當舖
    生意需要押金新臺幣（下同）十萬元，並於同年八月間返還
    ，丙○○不疑有他，返家告訴母親甲○○，甲○○緣於乙○○可能係女兒丙○○將來託付終身之人選，誤信其言，致陷
    錯誤，當場交付十萬元予丙○○返回上開文心路居處轉交乙○○收受。
  (二)乙○○見輕易詐得十萬元得逞，遂食髓知味，於九十四年七
    月十一日，在同上開居處，再度向丙○○施用詐術佯稱其所
    經營之當鋪業涉嫌逃漏稅，被處罰鍰一百萬元，尚欠十四萬
    元，若未繳足，可能會被關為由，要求丙○○出面向甲○○
    求救幫忙，丙○○不疑有他，返家告訴母親甲○○幫忙乙○○，甲○○勸說丙○○勿管此事，惟仍無奈於信乙○○所言
    亦害怕乙○○遭關之丙○○再三懇求，亦誤信乙○○上開所
    言、誤認其確實要補稅等言論，致陷於錯誤，當日以其所有
    臺新銀行現金卡預借現金十四萬元並交付予丙○○返回上開
    文心路居住轉交乙○○收受。
  (三)乙○○仍食髓知味，於九十四年七月二十四日，在同上開居
    處，再度施用詐術，對丙○○佯稱其與數位立法委員投資砂
    石場，每人投資款三百萬元，其目前尚欠十七萬元為由，再
    度向丙○○開口借錢並希望丙○○可以再向甲○○借錢，丙○○只得再求助於母親甲○○，甲○○要求乙○○親自到住
    處說明情況，於同年月二十七日乙○○遂陪同丙○○前往甲○○臺中市○○區○○路三段一三九巷十九號五樓住處，同
    時對甲○○、丙○○施用詐術佯稱此投資為千載難逢的好機
    會，趁年輕時加以打拼，日後其與丙○○生活會好過些，致
    甲○○心軟，再度誤信其言，而於翌日在其上開太原路住處
    交付十七萬元予丙○○返回上開文心路居處轉交乙○○收受
    。
  (四)乙○○見數次順利詐得款項成功，復於九十四年八月五日以
    替甲○○慶生為由，相約於臺中市○○路之江屋日本料理店
    用膳，相談甚歡，乙○○並對甲○○保證同年月十日一定先
    償還第一筆借款十萬元，並提及其與丙○○間之婚事。惟於
    翌日即九十四年八月六日，丙○○又接獲來自友人綽號「阿
    元」者電話，告稱乙○○在高雄地區遭臨檢，需交保金十五
    萬元，希望丙○○籌錢具保，丙○○只得再度求助於甲○○
    ，甲○○繼而透過丁○○與乙○○保持聯絡，並告以乙○○
    須在一星期內返還款項始願意再借貸，丁○○轉達乙○○上
    情後，乙○○自此銷聲匿跡，丙○○、甲○○始悉乙○○上
    開甜言蜜語、借錢理由俱屬謊言，而遭受騙。
二、案經甲○○訴請臺灣臺中地方法院檢察署檢察官偵查起訴。
    理    由
一、證據能力：
　(一)證人甲○○、丙○○於檢察官九十四年十月十七日偵訊時係
　  以告訴人身分所為陳述，並未以證人身分經過具結，依法無
    證據能力。
　(二)證人甲○○於檢察官九十五年二月十七日偵訊時之證述，及
　　證人甲○○、丁○○、戊○○於檢察官九十五年十二月十五
    日偵訊時所為證述內容，係向檢察官所為之陳述，業經具結
    ，並無顯不可信之情況，依刑事訴訟法第一百五十九條之一
    第二項規定自有證據能力（被告選任辯護人於本院審理時亦
    表示對於證據能力均無意見，參本院卷第一六七頁，依同法
    第一百五十九條之五第二項規定，視為同意具有證據能力）
    。
二、訊據被告乙○○固坦承於上開(一)時地向丙○○處取得借款十
    萬元之事實不諱，惟矢口否認有何詐欺取財犯行，辯稱：伊
    與丙○○認識交往時，伊確實從事經營當鋪之工作，但未有
    與人合夥投資砂石場之生意；伊在上開(一)時地向丙○○借貸
    ，是因為伊在高雄碳烤店生意經營不善，請丙○○替伊週轉
    ，並未說做生意需要押金，伊也不知丙○○錢如何來，但先
    前曾聽丙○○提及有別人欠她錢，不知是否她拿別人欠她的
    錢來借伊，且事後伊也有償還一萬元，伊並未於上開(二)(三)時
    地再向丙○○或甲○○借貸十四萬元及十七萬元之事，伊實
    無詐欺取財犯行云云。
三、惟查：
  (一)上開事實，業據證人甲○○於檢察官九十五年二月十七日、
    同年十二月十五日偵訊，及本院九十六年四月二十七日審理
    時具結證述綦詳（參九十五年度偵字第一八五０號卷第一一
    頁、九十五年度偵緝字第二六二四號卷第二八頁、二九頁、
    本院卷第一一五頁至第一二０頁），於本院審理時具結證稱
    ：「（請陳述本件事發經過？）九十四年五月左右我女兒（
    即丙○○）帶被告到我店內，介紹是我女兒男友，我問被告
    何工作，他說是做當舖生意，他說他是全省各地都有，有些
    與別人有合夥，有的是他自己的。．．．．（後來妳女兒有
    否與被告住在一起？）交往一陣子後有。．．．（妳與被告
    的資金往來第一次何時？）第一次被告說他要做生意要押金
    ，透過我女兒向我調十萬元。該十萬元我交給我女兒，我女
    兒再交給被告。．．．（之後情形？）又有一次，被告說當
    舖逃漏稅被罰百萬多元，要我女兒替他籌剩下的十幾萬元。
    我女兒向我開口，我才交十四萬元給我女兒交給被告，是九
    十四年七月十幾號的事。．．．（之後被告有否再向你借錢
    ？）有，被告說要投資砂石場生意，又不夠錢，一個人要三
    百萬元，就打手機給我女兒，說是難得機會，我女兒回來向
　　我借，我想之前已借了二次，我回答無法幫忙。隔一個星期
　  ，有一天被告打電話說要與我聊，當天晚上被告與我女兒來
    找我，提到與人合夥砂石場利潤不錯，難得機會，無論如何
    ，請我再幫忙，我想他很賣力工作，有此機會，我才答應幫
    忙，當晚已近十一點，隔天我才叫我女兒過來拿十七萬元。
    ．．．．（之後還有否再向妳借錢？）被告於九十四年八月
    五日幫我慶生，之後又出事，說他被臨檢人在高雄要交保金
    十五萬元，我想接二連三被告拿了錢又要錢，我就有懷疑，
    我女兒說被告是透過朋友轉達，我想借錢時間很密集，我女
    兒想這次把被告保出來，問明被告到底何事。後來丁○○來
    與我商量如何處理，我要求丁○○做中間人，要他告訴被告
    我若替他交保，要被告出來後一星期後十五萬元要先還我，
    丁○○有連絡上被告並轉達我要他還錢的事，之後被告就與
    我們斷訊，沒有再連絡。．．．（妳剛才提及丁○○與妳商
    量交保時，有否提到『阿元』？）有，但『阿元』我不熟，
    被告在高雄要交保金是經過『阿元』轉達給我女兒。．．．
    （妳借錢給被告，有否寫收據？）沒有，因為當時被告說話
    很實在，沒有查覺到異狀，都叫我媽媽，一副老實像，事後
    才覺得他講話油腔滑調。」等語（參本院卷第一一五頁至第
    一二０頁）。並提出與其所述借貸款項予被告時間相符之臺
    中北屯郵局郵政綜合儲金簿影本（上載九十四年六月十七日
    分二次提領現金六萬元、四萬元「穎儒借」字樣）一份、臺
    新銀行九十四年七月十一日預借現金十四萬元之交易明細二
    份、聯邦銀行活期儲蓄存款存摺影本（上載九十四年七月二
    十八日現金支出二十萬元）一份（參本院卷第二七頁、第三
    三頁、第二六頁）為證。
  (二)證人丙○○於本院九十六年四月二十七日審理時並具結證稱
    ：「（認識被告否？）認識，九十四年五月認識，五月中成
    為男女朋友。．．．（何地點認識被告？）小鋼珠店。．．
    ．（認識被告時他何業？）口頭說他是開當舖的。．．．（
    被告有否說他在何處開當舖？）沒有。我想被告對週遭人都
    如此說，他敢講我想是真的。．．．（被告有否向妳提及他
    有投資燒烤店？）沒有。．．．（被告有否提及他在燒烤店
    當店長？）沒有，他只有提到他在當舖及另外的民間借貸放
    款業務。．．．（妳與被告成為男女朋友後有否同居？）有
    ，九十四年六月我們租在文心路四段小鋼珠店旁。．．．（
    妳與被告同居時間，被告生活作息？）被告沒有固定時間上
    班，我們每天大都一起打小鋼珠，但有時被告會藉口說要去
    辦事情，但過幾小時又會回來，都不會很久。．．．被告在
    九十四年六月十七日說他作生意要押金，先向我開口借，我
    說我沒有，被告就要我以該理由向我媽媽開口借錢，並說八
    月十日會還，我就回去如此告訴我媽媽。媽媽才因此拿十萬
    元現金給我。．．．（被告有否說何生意要押金？）也是說
    當舖要押金。．．．（妳剛才提及被告以逃漏稅為理由向你
    借十四萬元，為何時的事？）九十四年七月十一日。．．．
    （妳回去向妳媽媽如何借該十四萬元？）我向我媽媽說被告
    是要繳逃漏稅罰款一百多萬，差十幾萬元，若沒有繳會被關
    。我媽媽剛開始不願意借，我拜託她，她最後也拿了十四萬
    現金給我。．．．（被告六月十七日向妳借十萬元時，是說
    生意要押金，有否提到他高雄碳烤店需要資金向妳借錢？）
    沒有，被告從沒有提過高雄及碳烤店的事。．．．（妳剛才
    提及被告在外說他是開當舖，還有何人知道？）丁○○及戊○○，還有一些打小鋼珠的人。．．．（除了妳剛才提及十
    萬及十四萬元，有否與被告有其他資金往來？）有，（九十
    四年）七月二十四日被告提及他要與幾個立委合開砂石場，
    每個人要出資三百萬元，講完之後有幾天被告都不在，被告
    說是去籌錢，他都會自外打電話以很煩惱的說錢還沒有籌足
　  ，希望我再幫他想辦法，我問金額那麼大不可能，我前帳都
    未還，被告就對我說一些我與他未來的前景給我聽，說如此
    我們不到四十歲就可以退休，讓下代可以教育的很好之類的
    話，我當時是有懷疑，因為被告一直向我拿錢，且我也開口
    向家裡拿很多次，我回答被告不可能，他說他自己再想辦法
    ，若不行，再請我幫忙。被告還一直傳簡訊給我，拜託我若
    這次我沒有幫他，他把資金全部都投下去，若沒有幫他，他
    會倒。我就回去向我媽媽開口，我媽媽看我心情不好，我媽
    媽說為何被告借錢，都是我回家開口，我拜託說是最後一次
    ，我媽媽說為了表現誠意，要被告與我一同向她借錢。故七
    月二十七日晚上被告與我一同來向我媽媽借錢，被告向我媽
    媽劃大餅說若本次成功，以後可以給我好的生活並可以好好
    教育後代。我媽媽想被告在長輩面前應不會說謊，故在七月
    二十七日當天我們講完，我媽媽叫我們先回去，當天又叫我
    回去拿了十七萬給我。．．．（妳前述的三筆錢，妳媽媽拿
    給何人？）三次都是交給我，我再拿回我與被告租處轉交給
    被告。只有最後一次被告與我一同向我媽媽借錢，之前兩次
    都是我自己去向我媽媽借。．．．（九十四年七月二十七日
    到八月十日間，被告有否再向妳借錢？）九十四年八月六日
    左右有一次被告說他在砂石場，在南投回家路上被臨檢被捉
    去高雄，他打給小鋼珠店一個男的『阿元』，叫『阿元』告
    訴我被告目前被臨檢捉到高雄，在看守所，『阿元』說被告
    說他要（交）保費十五萬元去保他，要我去保他。」、「（
    妳如何處理？）我是半信半疑，我就把我與被告間金錢往來
    的事，全部問丁○○，他說很有鬼，叫我不要再拿錢出來。
    之後丁○○告訴我，他有與被告通電話，他對被告說要把他
    保出來可以，但要歸還他之前欠我的錢，被告沒有說話，且
    丁○○也懷疑為何被告顯示是高雄室內電話。後來丁○○又
    打該室內電話，是一個女子接的，丁○○覺得可疑，之後被
    告沒有再打來了。．．．（妳有否為了該十五萬元保證金去
    找妳媽媽？）有，我問我媽媽是否要拿車去抵押借款，我媽
    媽反對，因為我媽媽已開始懷疑。．．．（妳有否去向『阿
    元』求證，被告確實有被羈押要交保？）『阿元』有告訴丁○○，因為被告想我與他要決裂了，且被告知道我還有一臺
    車，才會要『阿元』以該交保方式騙我，後來丁○○有告訴
    我來龍去脈。被告打給『阿元』後，有曾打一通電話給我，
    說因為他車上有槍枝才會被警察捉到高雄去。．．．（可否
    確定當時被告說丁○○是投資放款或是當舖？）放款。．．
    ．（被告有否要找人投資當舖？）沒有。」等情（參本院卷
    第一０七頁至第一一四頁）。
  (三)證人丁○○於檢察官九十五年十二月十五日偵訊時具結證稱
    ：「（何時認識乙○○？）九十四年間，因為在臺中市○○
    路打小鋼珠認識，乙○○當時稱從事砂石業，還有做當舖店
    ．．．（實際上乙○○職業？）不太了解。．．．（乙○○
    有無在高雄地檢署交保？）當時乙○○電話聯絡丙○○及另
    一位朋友轉答說要交保，需要錢交保，當時他稱在高雄地檢
    署．．．（乙○○有無當舖被罰逃漏稅？）不知道此事」等
    語（參同上偵緝卷第二八頁）。證人戊○○於九十五年十二
    月十五日偵訊時具結證稱：「（乙○○有無在高雄地檢署交
    保？）我知道此事，因為乙○○當時電話聯絡丙○○時，丙○○還有詢問我說有無此事，我先生查詢乙○○時，乙○○
    說話模稜兩可，我先生跟丙○○說要小心。．．．（乙○○
    如何詐騙？）乙○○向丙○○稱我先生丁○○有投資乙○○
    當舖事業，丙○○向我先生查證，我先生不了解，所以一時
    無法回答，不知乙○○企圖，所以我先生不敢向丙○○說沒
    有。．．．（乙○○有無當舖被罰逃漏稅？）不知道此事」
    等情（參同上偵緝卷第二八頁）；於本院九十六年五月十八
    日審理時具結證稱：「（是否認識被告？）是，是我先生丁○○去打小鋼珠，在該店認識被告，我也有去過，故認識被
    告。．．．（認識被告時，被告說他何業？）被告說他開當
    舖及做砂石業。．．．（被告有否說他開當舖地點？）沒有
    ，我們認識被告後都沒有到他店中去過，我們也沒有多問。
    ．．．（妳認識被告時被告有否提及他有在高雄開店？）沒
    有。．．．（妳先生丁○○是否認識被告？）認識，很熟。
    ．．．（妳是否認識丙○○？）認識，我先認識被告，才跟
    著沒幾天看被告帶著丙○○到小鋼珠店。．．．（知否被告
    與丙○○關係？）男女朋友。．．．（被告有否邀請你們夫
    妻投資？）我好像有聽我先生說被告當舖生意要增資，我告
    訴我先生不太清楚被告生意不要投資。．．．（後來妳先生
    有否投資被告生意？）沒有。．．．（妳先生告訴妳是當舖
    生意要增資或投資放款業務？）是放款的業務。．．．（丙○○與被告間有否金錢關係？）聽說有。我先生及丙○○都
    有跟我說，丙○○先問我先生有否投資被告生意，我先生說
    沒有，並要丙○○先了解被告情形，後來丙○○來問我，並
    說被告說我先生有投資被告生意，我說沒有。．．．（妳剛
    才說妳有聽丙○○向妳先生提及她與被告有何金錢關係？）
    丙○○向我及我先生都有提到被告有陸續向她及她母親調錢
    。．．．（丙○○她母親借被告的金額有否超過十萬元？）
    有超過十萬元，好像是有三十萬上下。．．．（丙○○何時
    向妳提及她與被告的金錢關係？）是被告有一次在高雄被捉
    要（交）保金十五萬元之前丙○○就有向我提過，故該次被
    告要求丙○○去保他時，我就勸她不要盲目。．．．（妳如
    何知道被告在高雄被捉要交保金的事？）被告打電話連絡丙○○，丙○○先打電話問我先生知否該事，我先生說不知道
    ，我先生要問問看朋友，我先生有打電話問朋友，該朋友名
    字忘了，該朋友說被告有打電話給該朋友說被告是要騙丙○○的錢。．．．（有否聽過『阿元』該人？）該朋友就是『
    阿元』。被告先打電話給『阿元』說【要騙丙○○，說被告
    被關要（交）保金】。我先生打電話問『阿元』要他老實講
    ，『阿元』才說出來的。」、「（後來妳先生有否自己與被
    告連絡？）有，我先生叫『阿元』先打電話給被告，我先生
    拿電話再與被告講話，問被告是否真的在高雄出事要保金，
    被告表示是真有其事，電話就掛掉，但『阿元』說被告曾有
    責備『阿元』說不應該讓我先生知道這件事。．．．（妳先
    生有否提及他在電話中有向被告提到要交保可以，但要把之
    前欠丙○○母女的錢先還清？）有，我先生說交保金他先出
    ，但被告出來多久後可以還清，但被告沒有回答，我先生就
    開始猜疑了。．．．（妳先生有否向妳提到，被告打給丙○○要求交保電話是高雄市內電話？）有，被告是先打電話給
    『阿元』，被告叫『阿元』去告訴丙○○他人在高雄被告要
    交保金十五萬元，丙○○就來找我及我先生，我先生去問『
    阿元』了解情形，『阿元』講了後，我先生叫『阿元』打給
    被告後了解事情，叫丙○○先不要替他交保，要丙○○先去
    高雄查證，有否此事。」、「（妳與被告間有否金錢糾紛及
    仇隙？）沒有。」、「（妳於偵訊時說被告告訴丙○○，丁○○有投資被告當舖事業與妳今日說丁○○要投資放款事業
    ，何者為真？）當舖也有做放款。．．．（妳說丙○○向妳
    先生查證，妳先生不了解但沒有回答，是何意？）丙○○與
    被告是男女朋友，我先生之所以不回答，是怕丙○○要探什
    麼話，因為不敢牽涉太多。．．．（妳剛才不是說妳先生沒
    有投資？）是經過丙○○問我先生幾次後，我先生才明確告
    訴丙○○他沒有投資，之前只有暗示丙○○，要她多了解被
    告。．．．（妳先生、妳、丙○○、被告之間何人較熟？）
    我們與被告較熟。．．．（當時是否一開始見到丙○○就知
    道她與被告是男女朋友？）第一次見面，丙○○與被告之間
    互動就像男女朋友。．．．（自丙○○問妳增資事到被告高
    雄的事，距多久時間？）差不多一個月左右，該期間內好像
    所有事都陸續曝光出來。．．．（妳說丙○○有提到她及她
    母親有拿錢給被告是何時的事？）丙○○找不到被告時，就
    來找我問，我就回答她說她很笨，我先生早就暗示她了，過
    沒幾天就發生高雄的事。．．．（本案妳有否建議丙○○告
    被告？）我們沒有資格，是丙○○及她母親才能告。．
    ．．（丙○○及她母親要告被告前有否先找你們？）她們提
    出告訴後才要求我們幫忙就我們所知作證。．．．（訴訟期
    間你們有否與丙○○及她母親踫過面？）只有偵查出庭該次
    ，該庭之前都沒有找我們。．．．（妳與被告認識時，被告
    經濟狀況如何？）我看到被告是經濟蠻順的。．．．（如何
    判斷被告蠻順的？）當時他說有經營當舖及放款業，他是老
    板，還有投資砂石業，我先生為了要試探被告，還有問可否
    插一股砂石業，被告沒有肯定答案。．．．（當時知否被告
    當舖及放款業或砂石業的行號？）都不清楚。．．．（妳去
    小鋼珠店找妳先生是否都會看到被告？）大部分。．．．（
    是否妳到小鋼珠店看到被告時，丙○○也會在？）時常。．
    ．．（當時丙○○有否工作？）有聽被告提到有安插她在被
    告當舖店內作帳。．．．（當時認識被告及丙○○時他們是
    否有同居？）是，但有否論及婚嫁，我不清楚。．．．（知
    否被告說何案在高雄被捉要交保金？）好像是拿槍。．．．
    （妳聽何人說的？）我先生，但是經由『阿元』得知，後來
    也有與『阿元』踫過面也有提到，現在很少連絡。．．．（
    丙○○向妳或妳先生問本案被告事時，妳們是否已認識丙○○母親？）不認識。」等語綦詳（參本院卷第一五五頁至第
    一六六頁）。
  (四)被告雖辯以伊自九十二年五、六月間起至九十四年十月左右
    ，在高雄市與友人合夥投資燒烤店生意，伊擔任店長，九十
    三年間才至臺中與「慶祥」投資經營當舖云云（參本院卷第
    六三頁），與證人丙○○、甲○○、丁○○、戊○○均一致
    證稱並不知道被告在高雄有從事燒烤店生意，且一認識被告
    之初，他就說是在從事當鋪業生意及民間貸放款業務，證人
    丁○○、戊○○尚且證稱被告還說他在經營砂石業等情不符
    。況且，就被告投資當舖生意之情形，被告先供稱：伊是於
    九十三年間與「慶祥」投資，「慶祥」何姓名忘記了，伊有
    出資二十萬元，但當舖名稱不知道，只知道地點是在臺中縣
    大里市，伊曾經去問過大里市之三家當舖，他們都說不認識
    「慶祥」，伊所出資之二十萬元是因為在高雄燒烤店生意於
    九十四年間有分紅，伊分到三個月十二多萬元，故有資力投
    資云云；惟經本院質以：「你剛才說九十三年投資當舖，九
    十四年才分紅，你何來二十萬元投資當舖？」，才又改供稱
    ：「九十三年投資是我自己的錢，我弟弟結婚，我父親替他
    買房子貸款，我要轉投資，銀行貸款的錢我弟弟也分我一點
    錢」，前後供述不一至明。且被告供稱伊於九十三年來臺中
    曾向「慶祥」借二萬元，既然被告連區區的二萬元都要向「
    慶祥」借用，如何有能力自行出資二十萬元與「慶祥」投資
    ？經本院繼續質以上情後，始又改稱：「因為我事先向『慶
    祥』借二萬元，我弟弟貸款才下來」，顯然無法自圓其說。
    再者，被告既然供稱自九十二年五、六月份其與人在高雄合
    夥之燒烤店，至九十四年間才分紅三個月十二多萬元，顯然
    被告對於該十二多萬元之獲利取得甚為不易且辛苦，縱其事
    後改供係弟弟買房屋向銀行貸款之錢部分分與伊二十萬元（
    嗣又改供稱十五萬元，參本院卷第一七０頁），所得俱非小
    數目，然被告非但不知「慶祥」之真實姓名年籍，連出資二
    十萬元予「慶祥」共同合夥投資經營當舖，亦無任何書面資
    料或人證、物證可查，甚且該當舖係位於臺中市大里市何處
    亦不知，連有無投資該當舖事業亦全然不知，平白無故交付
    一筆二十萬元鉅款予不詳之「慶祥」者，顯然違背一般正常
    人之認知與經驗法則。遑論其於本院九十六年五月十八日審
    理時復改供稱伊與證人丙○○交往後半年尚有經營燒烤店，
    每月約有六至八萬元左右收入云云（參本院卷第一七０頁）
    ，與其於本院同年四月十一日訊問時所供稱於九十三年間到
    臺中認識「慶祥」，因為經營燒烤店生意不好，並因此向「
    慶祥」借用二萬元一情不符。而被告如與證人丙○○交往期
    間仍在高雄經營燒烤店，且交往半年後才停止營業，以被告
    與證人丙○○業已同居一處，何以證人丙○○均不知被告在
    高雄有經營燒烤店，被告復未曾偕同證人丙○○前往參觀消
    費？（參本院卷第一七一頁），顯然違背經驗法則，足見被
    告辯稱伊確係在高雄經營燒烤店，也是以經營燒烤店需週轉
    為由向證人丙○○借款十萬元云云，所辯要難採信。
  (五)被告雖又辯以伊從頭到尾只有向證人丙○○借用上開(一)十萬
    元款項，並未借用其他款項，且並非要證人丙○○向其母親
    即證人甲○○借用，亦未借用上開(二)(三)款項云云。然證人丙○○與被告相識進而同居期間，均無工作，為被告所是認（
    參本院卷第六七頁），證人丙○○證稱：被告與伊交往期間
    整日均在小鋼珠店出入，有時外出也只是一下子就回來小鋼
    珠店等語，顯然被告亦知悉證人丙○○整日均在小鋼珠店內
    ，並無其他收入可明，如此丙○○為何有十萬元可資借貸？
    雖被告辯以曾聽丙○○提及別人曾欠她款項，不知是否別人
    還她錢拿來借款云云，惟證人丙○○堅決證稱並無別人積欠
    伊款項，亦無向被告提及有他人積欠伊款項之事（參本院卷
    第一一四頁），足見被告辯解稱不知證人丙○○出借之款項
    是由丙○○向其母親甲○○借得一情，顯無可採。又查被告
    與證人甲○○、丙○○間前並無何仇恨，證人丙○○與被告
    並曾論及婚嫁，證人甲○○身為證人丙○○母親，愛女心切
    ，如係女兒芳心所歸屬者，為免女兒婚嫁後遭受委屈，多半
    對於未來之女婿亦屬呵護有加，自無庸設詞誣陷被告之理；
    而證人丙○○既然芳心歸屬被告，如非確實認遭受騙，亦不
    致於斷然出面指控被告犯行；至證人丁○○、戊○○純與被
    告、證人丙○○僅止於小鋼珠店把玩而相識，證人丁○○、
    戊○○夫妻更係認識被告在先，之後才認識證人丙○○，復
    係於發生被告佯稱在高雄被抓需要交保金事件後才認識證人
    甲○○，為證人戊○○於本院審理時具結證述明確，足見證
    人丁○○、戊○○與被告或證人甲○○、丙○○任何一方均
    無親戚利害關係，自無庸虛辭特為有利於何方之證明，以致
    身陷偽證罪嫌之重罪處斷之虞。然其等卻均於檢察官偵訊、
    證人戊○○於本院審理時均一致證稱當初認識被告時，被告
    確實以經營當鋪業、民間貸放款業務、砂石業者自居，而證
    人丁○○、戊○○與被告相識之際，並未發生證人甲○○、
    丙○○本案案件，被告猶對其等自稱經營砂石業、當鋪業等
    業務，出入甚至以ＢＭＷ牌高級車代步，亟欲形成證人丁○○夫妻甚至在小鋼珠店出入之人士對被告產生資力豐富，實
    則根本不知當舖何在、在高雄是否經營燒烤店亦有可疑之假
    象，被告居心叵測，莫此為甚！而證人戊○○於本院審理時
    對於被告確實透過友人「阿元」者連絡，佯以其在高雄因槍
    枝案遭收押需要交保金十五萬元為由，再度透過「阿元」向
    證人丙○○詐欺等情節，亦與證人丙○○、甲○○於本院審
    理時具結證述內容大致相符，而觀證人甲○○、丙○○先後
    證述被告係以經營當舖生意需要押金、當舖逃漏稅、與立委
    合作投資砂石場為由向證人甲○○詐得三次款項得逞，均未
    提及被告曾有槍砲之前科，而被告之前案紀錄亦未曾有任何
    持有槍械之紀錄（有臺灣高等法院被告全國前案紀錄表一份
    附於本院卷第六頁至第八頁可明），證人甲○○、丙○○、
    戊○○如何杜撰「被告因持槍關係遭逮捕移送至高雄、需要
    交保金十五萬元」此一與尋常百姓日常生活經驗顯然相悖之
    事實，且對於如何自「阿元」處轉述、懷疑被告所撥打電話
    係高雄室內電話等細節復如出一轍，益見確有如證人甲○○
    、丙○○所述上情無誤，被告前開辯解顯無可採。又證人甲○○借用如上開(一)(二)(三)所示款項十萬元、十四萬元、十七萬
    元予被告之際，雖均未書寫任何書面字據可資查證，然依證
    人甲○○所提郵局存摺影本一份，其上九十四年六月十七日
    確實有以提款卡取款六萬元及四萬元各乙次之紀錄，並於該
    二筆款項連線記載「穎儒借」字樣，已如前述，被告亦不否
    認確實曾向證人丙○○借用該筆款項，足見雖無書面資料直
    接證明被告確實有向證人丙○○借貸十萬元，然證人甲○○
    因為證人丙○○係自己女兒之關係，且證人丙○○既然與被
    告業已同居一處，依照一般人生活之經驗法則，認為被告借
    用亦等同於證人丙○○借用，因而於上開郵局存摺記載「穎
    儒借」一情，而非寫「被告借」之意旨，即難認有何違背常
    情之處，亦不足為被告未向證人甲○○借貸十萬元之有利認
    定。再又，證人甲○○確係於九十四年七月十一日向臺新銀
    行預借現金十四萬元後轉交證人丙○○再轉交被告，於同年
    月二十八日提領二十萬元後經由證人丙○○轉交其中十七萬
    元予被告，已據證人甲○○、丙○○具結證述在卷，雖證人
    甲○○所提上開聯邦銀行活期儲蓄存款存摺影本一份、臺新
    銀行顧客存根二份，其上未有該二筆款項係交付予被告或經
    由證人丙○○轉交被告之記載，然如前所述，證人甲○○既
    係借予與女兒已同居一處之被告，且女兒與被告有共結連理
    之打算，自是希望被告對其女兒即證人丙○○疼愛有加，而
    連同夫妻間或兄弟姊妹借用金錢、父母貸予金錢予小孩，依
    我國傳統習俗根深蒂固之觀念，除非關係交惡（惟如交惡，
    亦根本無借貸之可能），尚難有要求借貸者出立書面資料之
    習慣，則證人甲○○對於將來可能與證人丙○○結婚之被告
    貸予款項，亦未要求書立任何書面資料，亦難謂與經驗法則
    、常情有所相悖，被告僅坦承有借貸十萬元且資金來源來自
    證人丙○○，而非來自證人甲○○，暨空言否認向證人甲○○借貸十四萬元、十七萬元云云，均無可採。
  (六)綜上所述，本件事證業臻明確，被告確實佯以各種名目陸續
    向證人丙○○、甲○○詐欺取財之犯行，至堪認定。至證人
    甲○○於本院審理時雖具結證稱：於九十四年七月十一日被
    告說要錢繳納罰金後，隔幾日證人丙○○又說店內需要週轉
    金三萬元，伊亦有交給證人丙○○，並提出其合作金庫銀行
    活期儲蓄存款存摺影本乙份（「上載九十四年七月二十二日
    穎儒借三萬元之字樣」）為據（參本院卷第一一七頁、第三
    二頁），然證人丙○○並無印象是否有該筆款項之借用，且
    如證人甲○○所述亦僅陳稱店內需錢週轉，究為何店需要週
    轉則無證據可資證明，此部分被告縱有借貸亦僅屬單純借貸
    關係，而非被告以施用詐術方式為之，故本院認定被告詐欺
    取財金額為四十一萬元，非四十四萬元，併予敘明。
二、又查，被告行為後，刑法及刑法施行法業於九十四年二月二
    日經總統以華總一義字第０九四０００一四九０一號令修正
    公布，並於九十五年七月一日施行。本次刑法修正之比較新
    舊法，應就罪刑有關之共犯、未遂犯、想像競合犯、牽連犯
    、連續犯、結合犯，以及累犯加重、自首減輕暨其他法定加
    減原因（如身份加減）與加減例等一切情形，本於統一性及
    整體性原則，綜其全部罪刑之結果而為比較，亦有最高法院
    九十五年度第八次刑庭會議決議可資參照。
  (一)被告行為後，刑法第二條第一項規定，已將新舊法律適用之
　　「從新從輕」原則，改採「從舊從輕」原則，而此規定僅係
　  規範行為後法律變更所生新舊法律比較適用之準據法，並非
    實體刑罰法律，自不生行為後法律變更之比較適用之問題，
    應逕行適用新法第二條第一項之規定，為「從舊從輕」之比
    較。
　(二)又被告等人行為後，刑法第三十三條第五款亦於九十四年二
　  月二日修正公布，並自九十五年七月一日起施行；修正後刑
    法第三十三條第五款規定「罰金：新臺幣一千元以上，以百
    元計算之」，與修正前刑法第三十三條第五款規定「罰金：
    一元以上」不同。比較新舊法結果，以舊法較有利於被告，
    故依刑法第二條第一項前段規定，本案關於刑法第三百三十
    九條第一項之法定刑罰金部分，自均應適用行為時之法律即
    修正前刑法第三十三條第五款規定決定其罰金部分之法定刑
    。
　(三)至關於刑法第三百三十九條第一項之法定刑為罰金之「提高
　  標準」之新舊法適用問題，因被告行為後，於九十五年六月
    十四日增訂刑法施行法第一條之一，並規定：「中華民國九
    十四年一月七日刑法修正施行後，刑法分則編所定罰金之貨
    幣單位為新臺幣。九十四年一月七日刑法修正時，刑法分則
    編未修正之條文定有罰金者，自九十四年一月七日刑法修正
    施行後，就其所定數額提高為三十倍。但七十二年六月二十
    六日至九十四年一月七日新增或修正之條文，就其所定數額
    提高為三倍。」，是依修正後之法律，刑法第三百三十九條
    第一項之詐欺取財罪，所得科處罰金刑部分最高為新臺幣三
    萬元。而被告行為時適用之罰金罰鍰提高標準條例第一條前
    段規定：「依法律應處罰金、罰鍰者，就其原定數額得提高
    為二倍至十倍。但法律已依一定比率規定罰金或罰鍰之數額
    或倍數者，依其規定」、現行法規所定貨幣單位折算新臺幣
    條例第二條規定：「現行法規所定金額之貨幣單位為圓、銀
    元或元者，以新臺幣之三倍折算之」，是依行為時之法律，
    刑法第三百三十九條第一項之詐欺取財罪，所得科處之罰金
    刑最高為新臺幣三萬元。是其關於法定刑為罰金部分之提高
    標準，「新舊法均無不利之情形」，依照前揭說明，本案關
    於刑法第三百三十九條第一項之法定刑罰金提高標準部分，
    自應適用裁判時之法律即刑法施行法第一條之一（最高法院
    九十六年度臺上字第八二七號、一一三六號判決意旨參照）
    。
  (四)刑法第五十五條修正為「一行為而觸犯數罪名者，從一重處
    斷。但不得科以較輕罪名所定最輕本刑以下之刑。」，但書
    係科刑之限制，為法理之明文化，且修正後並無有利、不利
    情形（如刑法第十五條、第三十條之文字修正，第五十五條
    但書、第五十九條實務見解之明文化、第二十六條未遂犯得
    減輕其刑之規定移列第二十五條等），應適用裁判時法（最
    高法院九十五年度第二十一次刑庭會議決議可資參照），故
    關於上述情形，應逕適用本案裁判時修正後之刑法，尚無比
    較新舊法之必要。
  (五)被告行為後，刑法第五十六條連續犯之規定，業於九十四年
    一月七日修正公布刪除，並於九十五年七月一日施行，則被
    告之犯行，因行為後新法業已刪除連續犯之規定，此刪除雖
    非犯罪構成要件之變更，但顯已影響行為人刑罰之法律效果
    ，自屬法律有變更，依新法第二條第一項規定，比較新、舊
    法結果，仍應適用較有利於被告之行為時法律即舊法論以連
    續犯。
  (六)綜合上述各條文修正前、後之比較，揆諸前揭最高法院決議
    及修正後刑法第二條第一項前段、但書規定之「從舊從輕」
    原則，綜其全部罪刑之比較，自應一體適用被告行為時之法
    律，即修正前刑法之相關規定予以論處。
三、核被告所為，係犯刑法第三百三十九條第一項之詐欺取財罪
    。被告先後多次犯行，均時間緊接，手段相同，所犯基本構
    成要件復相同，顯係基於概括犯意反覆為之，為連續犯，依
    修正前刑法第五十六條規定論以一罪，並依法加重其刑。被
    告於如上(一)(二)詐欺證人丙○○後，由證人甲○○交付財物，
    顯係詐欺證人丙○○而交付第三人即證人甲○○財物，於如
    上(三)則係詐欺證人丙○○、甲○○後，由證人甲○○交付財
    物，後者顯係一行為觸犯數罪名，為想像競合犯，應依刑法
    第五十五條規定從一重處斷。至被告於九十四年八月六日以
    其在高雄地檢署需要交保金為由向證人丙○○、甲○○詐騙
    部分，因彼時證人丙○○、甲○○業已起疑，並未因為被告
    上開詐欺行為而陷於錯誤，僅為讓被告出面說明始允諾願意
    幫忙籌款，此部分尚不該當詐欺取財未遂罪，附予說明。爰
    審酌被告前曾於九十二年、九十三年間即因詐欺、侵占案件
    經判處罪刑確定（於本案不構成累犯），詎仍不知悔改，利
    用證人丙○○迷失於愛情之中，年紀識淺，即趁機以各種名
    目加以誘騙，致使愛女心切之證人甲○○不斷地貸予現款四
    十一萬元，得逞後隨即避不見面，復否認犯行，顯無悔意，
    且迄今尚未賠償證人甲○○遭騙之損失等一切情狀，量處如
    主文所示之刑。
據上論斷，應依刑事訴訟法第二百九十九條第一項前段，刑法第
二條第一項前段、第三百三十九條第一項、第五十五條，修正前
刑法第五十六條，刑法施行法第一條之一第一項、第二項前段，
判決如主文。
中　　華　　民　　國　　96　　年　　6　　月　　　1　　日
                  刑事第十庭  審判長法  官  賴妙雲
                                    法　官  黃家慧
                                    法　官  江奇峰
上正本證明與原本無異。
如不服本判決，應於送達後十日內向本院提出上訴狀（須附繕
本），上訴於台灣高等法院台中分院。
　　                                書記官  孫曉鳳
中　　華　　民　　國　　96　　年　　6　　月　　　1　　日
附錄論罪科刑法條
刑法第三百三十九條第一項
第  339 條  （普通詐欺罪）
            意圖為自己或第三人不法之所有，以詐術使人將本
            人或第三人之物交付者，處五年以下有期徒刑、拘
            役或科或併科一千元以下罰金。
            以前項方法得財產上不法之利益或使第三人得之者
            ，亦同。
            前二項之未遂犯罰之。
